【裁判字號】    98,交聲,414
【裁判日期】    980320
【裁判案由】    交管條例聲異
【裁判全文】
臺灣板橋地方法院交通事件裁定         98年度交聲字第414號
原處分機關  交通部公路總局臺北區監理所
受處分人即
異  議  人  瑞旻鋁鐵有限公司
法定代理人  乙○○
訴訟代理人  甲○○
上列受處分人因違反道路交通管理處罰條例案件，對於交通部公
路總局臺北區監理所民國九十八年二月十一日所為之處分（原處
分案號：北監自裁字裁40-ZIA027851號），聲明異議，本院裁定
如下：
    主  文
原處分撤銷。
瑞旻鋁鐵有限公司汽車所有人，汽車行駛於高速公路，行車速度
超過規定之最高速限（未滿貳拾公里），處罰鍰新臺幣參仟伍佰
元。
    理  由
一、異議意旨略以：受處分人即異議人瑞旻鋁鐵有限公司（下稱
    異議人公司）所有之車號3779-QE 號自用小客車固有於民國
    九十七年三月二十九日上午十時九分許，行駛於國道三號高
    速公路南下十四點三公里處，有超速之違規行為，惟異議人
    公司之公司所在地從未變更，且該處所也有人居住，並無收
    到本件舉發通知單及違規照片，無從於應到案期限內繳納最
    低額罰鍰，故原處分機關不應對異議人公司裁處如此高之罰
    鍰新臺幣（下同）四千五百元。為此，請求鈞院將原處分撤
    銷，更為適法之裁定云云。
二、原處分機關交通部公路總局臺北區監理所裁罰事實及意見略
    以：異議人公司所有之上開小客車於九十七年三月二十九日
    上午十時九分許，在國道三號高速公路南下十四點三公里處
    ，因有「汽車行駛高速公路速度超過規定最高速限（未滿二
    十公里）」之違規行為，經舉發機關內政部警政署國道公路
    警察局第九警察隊依道路交通管理處罰條例第三十三條第一
    項第一款規定，對汽車所有人即異議人公司逕行舉發。嗣經
    舉發機關將本件移送本所處理，本所依道路交通管理處罰條
    例第三十三條第一項第一款違反道路交通管理事件統一裁罰
    基準及處理細則第四十一條第一項規定，製開本件裁決書，
    對異議人公司裁處罰鍰四千五百元，另函請舉發機關就違規
    事實及舉發通知單送達情形查處逕復貴院審理等語。
三、按汽車行駛於高速公路、快速公路或設站管制之道路，不遵
    使用限制、禁止、行車管制及管理事項之管制規則而有下列
    行為者，處汽車駕駛人新臺幣三千元以上六千元以下罰鍰：
    一、行車速度超過規定之最高速限或低於規定之最低速限。
    道路交通管理處罰條例第三十三條第一項第一款定有明文。
    另按汽車駕駛人違規停車而駕駛人不在場者，當場不能或不
    宜攔截製單舉發者，得對汽車所有人逕行舉發處罰；前項逕
    行舉發，應記明車輛牌照號碼、車型等可資辨明之資料，查
    明汽車所有人姓名或名稱、住址後，製單舉發處罰之，道路
    交通管理處罰條例第七條之一第一項第三款、第二項亦定有
    明文。再按交通法庭認為聲明異議有理由或聲明異議雖無理
    由而原處分不當或違法者，應以裁定將原處分經聲明異議部
    分撤銷，並自為裁定，但因原處分機關無管轄權而撤銷之者
    ，應移送有管轄權之機關，道路交通案件處理辦法第二十條
    亦定有明文。
四、經查：
  (一)查異議人公司所有之上開小客車於九十七年三月二十九日上
    午十時九分許，在國道三號高速公路南下十四點三公里處，
    因有「汽車行駛高速公路速度超過規定最高速限（未滿二十
    公里）」之違規行為，經舉發機關對汽車所有人即異議人公
    司逕行舉發，嗣將本件移送原處分機關處理。原處分機關認
    定異議人有前開違規行為而對之予以裁處罰鍰四千五百元之
    事實，為異議人與原處分機關所不爭執，並有本件舉發通知
    單一份、裁決書一份、國道公路警察局第九警察隊七堵小隊
    固定式雷達測速桿位置照片四張、雷達測速儀檢定合格證書
    一份、上開小客車違規照片一張在卷可參，是此部分之事實
    自堪認定。
  (二)異議人公司固坦認其所有之上開小客車有前揭超速之違規事
    實，惟否認有收到本件舉發通知單及違規照片而不於應到案
    期限內繳納最低罰鍰金額之情，並以前開情詞置辯。按送達
    ，於應受送達人之住居所、事務所或營業所為之；於應送達
    處所不獲會晤應受送達人時，得將文書付與有辨別事理能力
    之同居人、受僱人或應送達處所之接收郵件人員；送達，不
    能依前二條規定為之者，得將文書寄存送達地之地方自治或
    警察機關，並作送達通知書兩份，一份黏貼於應受送達人住
    居所、事務所、營業所或其就業處所門首，另一份交由鄰居
    轉交或置於該送達處所信箱或其他適當位置，以為送達。前
    項情形，由郵政機關為送達者，得將文書寄存於送達地之郵
    政機關，行政程序法第七十二條第一項前段、第七十三條第
    一項、第七十四條第一項及第二項亦分別定有明文。又處理
    違反道路交通管理事件有關文書送達之程序，依行政程序法
    之規定，違反道路交通管理事件統一裁罰基準及處理細則第
    五條亦定有明文。是有關本件舉發通知單之送達，依首開法
    條規定及說明，自應適用行政程序法有關文書送達之程序。
    查本件異議人公司所有之上開小客車車籍地固設於臺北縣土
    城市○○路○段二六二巷十一號，此有車號查詢汽車車籍單
    一紙在卷可參（參見本院卷第十三頁），惟異議人公司之確
    實公司所在地乃係設於臺北縣土城市○○路○段二六二巷十
    一號一樓，此有瑞旻鋁鐵有限公司之公司及分公司基本資料
    查詢（明細）單、有限公司變更登記表各一份在卷可考（參
    見本院卷第十四—十八頁）。準此，本件舉發通知單之送達
    ，依行政程序法有關文書送達程序之相關規定，仍須依法對
    異議人公司之確實公司所在地即「臺北縣土城市○○路○段
    二六二巷十一號一樓」為送達始為合法，然本件舉發通知單
    僅對異議人公司之車籍地「臺北縣土城市○○路○段二六二
    巷十一號」為寄存送達，而未對異議人公司之確實公司所在
    地「臺北縣土城市○○路○段二六二巷十一號一樓」為送達
    ，此有本件舉發通知單之送達證書一紙在卷可憑（參見本院
    卷第二一頁），足認舉發機關對於本件舉發通知單之送達程
    序確有瑕疵，致使異議人公司喪失於收受本件舉發通知單後
    於法定應到案期限內繳納最低額罰鍰之利益，則原處分機關
    據之嗣後對異議人公司裁處最高額罰鍰四千五百元之裁罰處
    分（其乃依違反道路交通管理事件統一裁罰基準表中有關違
    反道路交通管理處罰條例第三十三條第一項第一款規定之小
    型車逾越應到案期限六十日以上，逕行裁決處罰四千五百元
    ），即難認為適法。
  (三)綜上所述，舉發機關對於本件舉發通知單之送達程序確有瑕
    疵，致使異議人公司喪失於收受本件舉發通知單後於法定應
    到案期限內繳納最低額罰鍰之利益，則原處分機關據之嗣後
    對異議人裁處最高額罰鍰之裁罰處分，即難認為適法。是以
    異議人公司就此部分所辯，即有理由。然異議人公司所有之
    上開小客車於上揭時地確有本件超速違規行為已然明確，如
    前所述。揆諸首揭法條規定及說明，本件自應由本院將原處
    分撤銷，並審酌異議人公司之超速違規情節輕重，所生危害
    程度，應受責難程度等一切情狀（按違反道路交通管理事件
    統一裁罰基準表屬於行政程序法第一百五十九條第二項第二
    款所規定之裁量基準，屬於行政權之原處分機關行使裁量權
    時固受其拘束，惟從憲法所規範之權力分立原則下之司法權
    即交通法庭對交通裁罰處分行使司法審查及裁量權之法律解
    釋及適用上，該統一裁罰基準表僅得作為參考依據，而無從
    作為拘束司法權即交通法庭行使司法審查及裁量權之強制規
    定），改諭知異議人公司如主文第二項所示之處罰，以資適
    法。
據上論斷，應依道路交通管理處罰條例第八十七條第二項、第三
十三條第一項第一款，道路交通案件處理辦法第二十條前段，裁
定如主文。
中    華    民    國    98    年    3     月    20    日
                  交通法庭    法  官  林家賢
上列正本證明與原本無異。
如不服本裁定，應於裁定送達後5 日內向本院提出抗告狀（應附
繕本），上訴於臺灣高等法院。
                              書記官  林政良
中    華    民    國    98    年    3     月    20    日


司法院資訊處製作；財團法人民間司法改革基金會備份。
